福建高等法院金門分院刑事判決　　　　　　　　　　　九十一年度上易字第一０號
　　上　訴　人　福建金門地方法院檢察署檢察官
　　上　訴　人
　　即　被　告　甲○○
　　　　　　　　黃成贊
右上訴人等因被告等妨害自由案件，不服福建金門地方法院九十一年度易字第二號，
中華民國九十一年五月十六日第一審判決（起訴案號：福建金門地方法院檢察署九十
年度偵字第三五七號），提起上訴，本院判決如左：
　　主　　文
上訴駁回。
　　事　　實
一、甲○○因承作案外人蕭宗宇之房屋修建工程，而由蕭宗宇手中收受翁明堆所簽發
    面額新台幣五萬元之支票乙紙，茲因票據到期不獲付款，詎其因一再追償未果，
    竟夥同友人黃成贊，共同基於妨害自由之犯意聯絡，於民國九十年九月一日夜間
    二十一時二十分許，到福建省金門縣金城鎮水頭碼頭等候翁明堆從福建省金門縣
    烈嶼鄉，搭乘交通船返回水頭碼頭時，即刻上前要求翁明堆必須清償系爭支票票
    款，翁明堆不從，雙方發生爭執，詎甲○○竟出手將翁明堆的右手反扣至背後，
    其友黃成贊則強拉翁明堆的左手，共同將翁明堆拖行約一、二公尺，欲脅迫至岸
    邊談判，以上開強暴、脅迫方法，使翁明堆行無義務之事，惟因翁明堆事前早已
    獲悉而向警局報案，陳、黃二人遂為埋伏之警察當場逮獲。
二、案經翁明堆訴由福建省金門縣警察局移送福建金門地方法院檢察署檢察官偵查起
    訴。
　　理　　由
一、前揭事實，訊據被告甲○○、黃成贊均不諱言曾經向告訴人翁明堆追償票據債務
    ，惟甲○○辯稱：「我看到翁明堆以後就叫翁明堆到蕭宗宇那裡去處理，他原本
    答應要去，後來又說了一些讓我聽不懂的話，故意讓我生氣，我因為生氣所以就
    推他手臂及肩膀，我是用右手推他的左手臂好幾下，結果警察就來了，當時黃成
    贊在旁邊幫我們兩人拉開，黃成贊是將手放在我們兩人的中間把我們拉開」等語
    。黃成贊則辯以：「我們去找翁明堆，看到翁明堆後甲○○與翁明堆大小聲並拉
    被害人的手，甲○○並沒有推，我只是站在他們中間要他們不要這樣子，我沒有
    真的拉他，但可能有碰到，後來警察就來了」等語。經查告訴人翁明堆迭於警訊
    時及檢察官偵查中指訴如何受害經過甚詳，核與證人即金門縣警察局金城警察所
    警員劉華泰結證稱：「當時翁明堆打電話向所長報案，所長帶我及陳慶穎一起至
    水頭碼頭，在翁明堆車子附近等候，翁明堆下船後，被告二人在他車子那邊守候
    ，剛開始還很客氣，後來就吵架，甲○○把翁明堆的右手折到背後，黃成贊強拉
    翁明堆的左手，拖了一、二公尺，到岸邊時，我們就上前逮捕」等語（見偵查卷
    第四七頁背面），所述之情節互核屬實，此外，復有告訴人翁明堆所簽發之支票
    影本乙紙附卷可參，本件事證已臻明確，被告犯行堪予認定，原審法院詳查結果
    認為被告甲○○、黃成贊所為，係以強暴脅迫，使人行無義務之事，觸犯刑法第
    三百零四條第一項前段之罪；且以渠等二人之間，相互間均有犯意聯絡及行為分
    擔，均為共同正犯。因而適用刑事訴訟法第二百九十九條第一項前段，刑法第二
    十八條、第三百零四條第一項前段、第四十一條第一項，罰金罰鍰提高標準條例
    第一條前段、第二條各規定，並審酌被告等犯罪之動機、目的、手段、品行、智
    識程度、所生危害及犯罪後之態度等一切情狀，各量處有期徒刑三月，均並諭知
    易科罰金之折算標準，核無不合，應予維持。
二、本件檢察官係循告訴人翁明堆具狀請求上訴及被告甲○○、黃成贊二人亦提起上
    訴，核其等上訴所指之理由，無非仍執陳詞而指摘原判決不當云云，惟經再訊之
    甲○○、黃成贊二人均坦承犯錯，被告甲○○且稱：「當時確係僅為向翁明堆追
    償債務而已！」；另徵之告訴人翁明堆亦附和稱：「我請求上訴的目的是因為蕭
    宗宇在背後指使，蕭某為何不被起訴？但我對被告甲○○、黃成贊二人，並沒有
    意見。」等語。經查告訴人翁明堆確有簽發五萬元之支票交付蕭宗宇，嗣因翁某
    之遲延給付，致生糾紛。茲目前債務糾葛既已解決（見本院卷三七頁），綜上所
    述，檢察官循告訴人之請求而上訴以及被告等之提起上訴，經核均為無理由，應
    予駁回。
三、據上論斷，應依刑事訴訟法三百六十八條，判決如主文。
本案經檢察官劉家芳到庭執行職務。
中　　華　　民　　國　　　九十一　　　年　　　七　　　月 　　二十五 　　日
　　　　　　　　　　　　　　　　福建高等法院金門分院刑事庭
　　　　　　　　　　　　　　　　　　審判長法　官　郭　君　勳
　　　　　　　　　　　　　　　　　　　　　法　官　謝　碧　莉
　　　　　　　　　　　　　　　　　　　　　法　官　劉　啟　陽
右正本證明與原本無異。
不得上訴。
中　　華　　民　　國　　　九十一　　　年　　　八　　　月　　　 二　 　　日
　　　　　　　　　　　　　　　　　　　　　書記官　李　麗　鳳
附錄論罪科刑法條
刑法第三百零四條第一項：
以強暴、脅迫使人行無義務之事或妨害人行使權利者，處三年以下有期徒刑、拘役或
三百元以下罰金。
